【裁判字號】    90,上易,887
【裁判日期】    900108
【裁判案由】    傷害
【裁判全文】
臺灣高等法院刑事判決                            九十年度上易字第八八七號
    上  訴  人  台灣台北地方法院檢察署檢察官
    上  訴  人
    即  被  告  甲○○
    被      告  乙○○
右上訴人，因被告傷害案件，不服臺灣台北地方法院八十九年度簡上字第二一九號，
中華民國九十年一月八日第二審合議庭判決（聲請案號：臺灣臺北地方法院檢察署八
十九年度偵字第五二三五號）提起上訴，本院判決如左：
    主      文
上訴駁回。
    事實及理由
一、本案經本院審理結果，認原審以被告乙○○與甲○○二人前因遺產分配問題早生
    嫌隙，於民國八十九年二月五日下午一時許，被告乙○○由其夫楊明師（另經檢
    察官不起訴處分確定）駕車前往台北市○○○路○段一七九巷十一號一樓之其胞
    兄葉宏贄、甲○○夫妻住處，由被告乙○○一人入內欲偕葉宏贄及甲○○前往親
    戚家中聚餐，雙方於言談中發生口角，被告乙○○即出手毆打甲○○（尚未成傷
    ），而被告甲○○遂基於傷害乙○○之犯意，出手毆打乙○○，致使之受有頭部
    外傷並臉部多處擦刮傷等傷害，葉宏贄見狀即上開將乙○○拉開，並即由楊明師
    陪同乙○○離去，嗣於八十九年二月六日凌晨零時三十分許，乙○○與楊明師二
    人復又前往葉宏贄夫婦之上開住處，欲求化解先前所發生之糾紛，而由乙○○一
    人進入甲○○之房間內，其二人又因細故生爭吵，被告乙○○竟基於傷害甲○○
    之犯意，出手毆打甲○○，致使之受有臉部擦傷、左肩挫傷等傷害，甲○○隨即
    出手毆打乙○○（尚未成傷），楊明師聞訊入內上前拉開甲○○，葉宏贄見狀亦
    上前抱住楊明師並報警處理，而以被告乙○○及甲○○所為，均係犯刑法第二百
    七十七條第一項之傷害罪（至未造成傷害部分，因法律就此施暴行為並無處罰規
    定，自不成立何種罪名），判處被告甲○○傷害人之身體，處拘役貳拾日，如易
    科罰金以佰元折算壹日，暨判處被告乙○○傷害人之身體，處拘役貳拾日，如
    易科罰金以佰元折算壹日，經核其認事用法，並無違誤，量刑亦屬允當，應予
    維持，並引用後附第一審判決關於被告甲○○、乙○○部分之事實、證據及理由
    。
二、上訴人即被告甲○○上訴意旨以係乙○○到其家出手打其一耳光，其才還手打乙
    ○○，嗣乙○○復又到其家打伊，行為惡劣，所犯較其為重，自應判較重之刑等
    語，而檢察官依告訴人甲○○之請求提起上訴，其上訴意旨亦指摘原審對被告乙
    ○○量刑過輕。訊據上訴人即被告甲○○於偵、審時坦承有於八十九年二月五日
    下午一時許，在其上揭住處，因被告訴人乙○○打一耳光，而即出手毆打告訴人
    乙○○，使之受有右揭傷害之事實，並經告訴人乙○○指訴綦詳在卷，而被告甲
    ○○之夫葉宏贄於原審法院審理時亦供稱甲○○因被乙○○打一耳光就馬上反擊
    云云，另證人葉尹涵（即被告甲○○之女）於原審法院審理時證稱乙○○打伊媽
    媽甲○○時，伊媽媽有動手還擊云云。且告訴人乙○○因而有右述傷害，亦有長
    庚紀念醫院八十九年二月五日出具之診斷證明書一紙在卷可稽，足證被告甲○○
    確有於上揭時地出手傷害告訴人乙○○之事實。至訊據被告乙○○固供承有於八
    十九年二月六日凌晨零時三十分許，在上揭告訴人甲○○住處房間內與告訴人甲
    ○○發生爭執及拉扯之事實，惟矢口否認有何傷害犯行，辯稱：當時伊到甲○○
    房間跟她說大家講清楚，甲○○就咬伊手指，伊才反抗拉扯，並未出手毆打甲○
    ○云云，然查被告乙○○如何於八十九年二月六日凌晨零時三十分許，在右揭告
    訴人甲○○住處之房間內出手毆打告訴人甲○○，致使之受有右述傷害之事實，
    業據告訴人甲○○指述綦詳在卷，並經證人葉尹涵及同案被告葉宏贄分別於警訊
    及原審法院審理時證述在卷，而告訴人甲○○受有如右述傷害之事實，亦有長庚
    紀念醫院八十九年二月六日所出具之診斷證明書一紙在卷可稽，此診斷證明書所
    載之診療日期，亦與告訴人甲○○所指訴遭被告乙○○毆打之時間係屬同一日內
    ，而查被告乙○○於八十九年二月六日前往告訴人甲○○住處係在深夜，依被告
    乙○○於原審法院審理時供稱伊進入甲○○房間即將其壓住，並抓伊之臉云云，
    其手指又豈有無端遭躺於床上之告訴人甲○○咬住之理，足見告訴人甲○○指述
    被告乙○○先以手抓其臉等情，應屬事實，被告乙○○所辯未出手傷害甲○○，
    要係卸責之詞，不足採信，事證明確，被告二人傷害犯行，均堪認定。而查被告
    乙○○與被告甲○○係屬姑嫂，因被告乙○○於八十九年二月五日遭被告甲○○
    出手毆傷，被告乙○○始有於翌日前往被告甲○○住處，並因而將被告甲○○毆
    傷，難認被告乙○○在其兄嫂住處毆傷長嫂甲○○即應從重量刑，而依被告二人
    各傷害對造一次，並均無何不良前科，所受之傷害亦均非嚴重，且均係徒手毆打
    對方，原審因而審酌被告二人之品行、犯罪之動機、目的、手段、兩造之關係、
    所受之傷害及犯罪後之態度等一切情狀，均量處拘役二十日，並諭知易科罰金之
    折算標準，其量刑洵屬允當，檢察官及被告甲○○各以上揭上訴意旨指摘原判決
    不當，尚難認有理由，應予駁回。
據上論斷，應依刑事訴訟法第三百六十八條、第三百七十三條，判決如主文。
本案經檢察官林炳雄到庭執行職務。
中    華    民    國    九  十    年       三       月    二  十  二    日
                          臺灣高等法院刑事第三庭
                              審判長法  官  張  連  財
                                    法  官  李  英  勇
                                    法  官  張  傳  栗
右正本證明與原本無異。
不得上訴。
                                    書記官  王  秀  雲
中    華    民    國    九  十    年       三       月    二  十  三    日
附錄：本案論罪科刑法條全文
刑法第二百七十七條
傷害人之身體或健康者，處三年以下有期徒刑，拘役或一千元以下罰金。
犯前項之罪，因而致人於死者，處無期徒刑或七年以上有期徒刑，致重傷者，處三年
以上、十年以下有期徒刑。


司法院資訊處製作；財團法人民間司法改革基金會備份。
